# 是按同一控制还是其他投资进行确认?陈版

提问人：homeli 时间：2011-01-18 18:21:30
本公司是母公司，下设有子公司A，A又下设子公司B公司。B公司 2010 年 12 月 31 日净资产为 800 万元，其中实收资本 700 万元，未分配利润 100 万元。公司A现将B公司转让给母公司，作价为 1000 万元。 请 问：母公司对B公司股权投资成本确认是 1000 万元还是按800 万元确认？

回答人：chenyiwei
在交易定价公允的前提下，母公司应按实际交易价款 1000 万确认为长期股权投资。 因为A和B在交易前后都在母公司控制下，所以母公司所控制的经济资源范围并未发生变化，因此对母公司而言取得B的股权不是企业合并，应按 2 号准则第四条规定进行初始计量。
如果交易日B的股权的公允价值为 900 万，则母公司帐务处理为：借：长期股权投资——B 900万，借：长期股权投资——A 100万，贷：银行存款 1000 万。A公司相应帐务处理为：借：银行存款 1000 万，贷：长期股权投资——B 700万，贷：投资收益 200 万，贷：资本公积 100 万。
如果交易日B的股权的公允价值为 1200 万，则母公司帐务处理为：借：长期股权投资——B 1200万，贷：长期股权投资——A 200万，贷：银行存款 1000 万。A公司相应帐务处理为：借：银行存款 1000 万，借：资本公积 200 万，贷：长期股权投资——B 700万，贷：投资收益 500 万。

回答人：chenyiwei
回复 藤椅 homeli 的帖子借：投资收益（以后年度为年初未分配利润），贷记长期股权投资——B 300，然后再正常合并即可。

回答人：chenyiwei
回复 报纸 homeli 的帖子因为在这个案例中，关联交易作价不公允，母公司以 1000 向子公司购买公允价值为 900 的一项资产，其差额100 可以作为对子公司A的一项资本性投入。相应地，子公司A作为增加资本公积处理。

回答人：chenyiwei
回复 7 楼 homeli 的帖子这是按照权益性交易的观点考虑的。母公司的合并报表并不存在同一控制的问题，但需要在编制最上层母公司的合并报表时完全消除内部资产重组的影响，因为这种内部重组不影响母公司所控制的整个合并集团对外的财务状况、经营成果和现金流量。

回答人：chenyiwei
回复 10 楼 2009masq 的帖子会计上企业合并概念的本质是“取得对业务的控制权”，也就是本会计主体对业务的控制权要通过交易从无到有，从而引起报告主体的变化。母公司取得孙公司的控制权，仅仅是从间接控制变成直接控制，但在该交易前后母公司都是控制该孙公司的，不存在新取得控制权从而导致报告主体变化的情况，因此不属于会计上的企业合并。

回答人：chenyiwei
回复 14 楼 2009masq 的帖子是的，根据这一段表述的理解就是我在 13 楼所述的内容。

回答人：chenyiwei
回复 16 楼 2009masq 的帖子一般应当尽可能要求通过评估等方式取得公允价值的信息。如果不切实可行的，则以实际支付的内部交易价款作为母公司对B公司的投资成本。

提问人：chenyiwei 时间：2011-01-19 22:37:30
1 、这里的母子公司之间合并是什么情况？ 是否构成企业合并，是针对特定的会计主体而言的。当某一会计主体通过交易取得了对一项其原先不具有控制权的业务的控制权时，对该会计主体而言就构成企业合并。例如，母公司A原先分别直接持有子公司B、C的控股股权，但B、C之间原先不具有股权关系，现在母公司A把子公司B的控股股权转让给子公司C，则对于子公司C而言，该交易构成同一控制下的企业合并。
2 、这里的同一企业集团内部企业之间的合并是否是除母公司与子孙公司之问的合并外的合并？ 对于一项交易的性质判断，应当首先判断其是否构成企业合并，如果构成企业合并的，下一步才是进一步判断其是同一控制下合并还是非同一控制下合并。 这里的“企业集团”概念更多地是针对国有及国有控股企业之间的合并而言的。如果参与合并各方仅仅是同受一个国资委控制，但不属于同一个一级集团公司的，则基于“仅仅同受国家控制的企业不构成关联方”的原则，一般不认为是同一控制下合并（但并不绝对）。在某一交易对某一会计主体而言构成企业合并的前提下，如参与合并各方均为某一企业集团成员的，则对该会计主体而言构成一项同一控制下合并。

回答人：chenyiwei
回复 20 楼 我爱新视野 的帖子 1 、这里的母子公司之间合并是什么情况？ 是否构成企业合并，是针对特定的会计主体而言的。当某一会计主体通过交易取得了对一项其原先不具有控制权的业务的控制权时，对该会计主体而言就构成企业合并。例如，母公司A原先分别直接持有子公司B、C的控股股权，但B、C之间原先不具有股权关系，现在母公司A把子公司B的控股股权转让给子公司C，则对于子公司C而言，该交易构成同一控制下的企业合并。
2 、这里的同一企业集团内部企业之间的合并是否是除母公司与子孙公司之问的合并外的合并？ 对于一项交易的性质判断，应当首先判断其是否构成企业合并，如果构成企业合并的，下一步才是进一步判断其是同一控制下合并还是非同一控制下合并。 这里的“企业集团”概念更多地是针对国有及国有控股企业之间的合并而言的。如果参与合并各方仅仅是同受一个国资委控制，但不属于同一个一级集团公司的，则基于“仅仅同受国家控制的企业不构成关联方”的原则，一般不认为是同一控制下合并（但并不绝对）。在某一交易对某一会计主体而言构成企业合并的前提下，如参与合并各方均为某一企业集团成员的，则对该会计主体而言构成一项同一控制下合并。

回答人：chenyiwei
回复 22 楼 我爱新视野 的帖子请注意：同一控制和非同一控制的概念仅适用于企业合并交易的处理，后续的合并报表编制所依据的都是实体理论，基本原理并不会有很大的区别。所谓差异如公允价值调整对折旧、摊销的后续影响、确认商誉等，只是原先合并日或购买日企业合并会计处理差异的延续，单就编制合并报表而言并不存在“同一控制”或“非同一控制”的区别。